【裁判字號】    95,訴,136
【裁判日期】    950928
【裁判案由】    偽造貨幣
【裁判全文】
臺灣士林地方法院刑事判決               95年度訴字第136號
公  訴  人  臺灣士林地方法院檢察署檢察官
被      告  甲○○
指定辯護人  本院公設辯護人林龍輝
上列被告因偽造貨幣案件，經檢察官提起公訴（94年度偵字第11
378 號），本院判決如下：
    主  文
甲○○行使偽造之通用紙幣，處有期徒刑年壹月，扣案之偽造
仟元紙幣伍張（號碼：ET0000000PL 貳張、IA684299RM、EB7161
63JR、LM564646XQ各壹張），均沒收。
    事  實
一、甲○○明知姓名年籍均不詳綽號「星仔」之成年男子，於民
    國94年10月間某日在臺北市中山區大直國小所交付之仟元紙
    幣5 張係偽造之通用紙幣，竟意圖供行使之用加以收集。嗣
    又意圖為自己不法之所有及利益，利用搭乘王宜寧所駕駛之
    車牌號碼G8-459號營業小客車之機會，於94年10月26日20時
    56分許在臺北市○○區○○路與酒泉街口下車時，持其中仟
    元偽造紙幣1 張用以支付車資75元而行使之，並欲藉此詐術
    兌換真鈔及貨幣，同時獲取免費搭車之不法利益，惟因王宜
    寧即時發覺有異加以拒絕致未能詐得財物及不法利益。嗣後
    甲○○改以百元真鈔支付車資下車後，經王宜寧報警前往臺
    北市○○區○○路3 段145 號前逮捕甲○○，並當場扣得偽
    造之仟元紙幣5 張（偽鈔號碼分別為ET0000000PL 2 張、IA
    684299RM、LM564646XQ及EB716163JR各1 張）而查悉上情。
二、案經臺北市政府警察局大同分局報告臺灣士林地方法院檢察
    署檢察官偵查起訴。
    理  由
一、本件證人王宜寧於警詢所為之陳述，屬被告以外之人於審判
    外所為之陳述，經被告同意作為證據，本院審酌該言詞陳述
    作成時之情況，認為適當，依刑事訴訟法第159 條之5 第1
    項規定，得為證據，合先敘明。
二、上揭犯罪事實，業據被告於警詢、偵訊及本院訊問時坦承不
    諱，核與證人王宜寧於警詢時證稱：被告乘坐伊所駕駛之G8
    -459號計程車，…車資為75元，被告遂拿出偽造之新臺幣1
    千元要付車資，遭伊識破，後來又拿出1 張新臺幣100 元付
    錢下車，伊便把車子停在路邊，一路尾隨，並以行動電話報
    警在承德路145 號前查獲等語互核一致（見臺灣士林地方法
    院檢察署94年度偵字第11378 號卷第7 頁），並有偽造之紙
    幣5 張扣案可資佐證，而前開查扣之仟元券紙幣5 張（號碼
    ：ET0000000PL2張、IA684299RM、EB716163JR、LM564646XQ
    各1 張），經送請中央印製廠鑑定結果，認為該等紙幣均以
    彩色噴墨方式仿印，無凹版印紋凸起效果，紙張非鈔券紙；
    水印以灰色墨在紙張背面仿製，安全線以燙印箔膜（含面額
    數字）仿鈔券正面五段裸露；左下角面額數字般亮光物質仿
    折光變色油墨，均屬偽造，此有中央印製廠94年11月7 日中
    印發字第0940004458號函影本附卷可查（見本院卷第8 頁）
    ，本件事證明確，被告犯行，堪予認定，應依法論科。
三、按新版之新臺幣現已由中央銀行發行，不再委託臺灣銀行發
    行，依中央銀行法第13條第2 項規定，為國幣，對於中華民
    國境內之一切支付，具有法償效力，故新版之新臺幣仟元紙
    幣，應屬於通用紙幣。核被告所為，係犯刑法第196 條第1
    項前段之行使偽造通用紙幣罪。其收集偽造通用紙幣之低度
    行為，為行使之高度行為所吸收，不另論罪。其行使偽造通
    用紙幣本含詐欺性質，祇論以行使偽造通用紙幣罪，亦不再
    論以詐欺罪。按行為後法律有變更者，適用行為時之法律。
    但行為後之法律有利於行為人者，適用最有利於行為人之法
    律，94年1 月7 日修正同年2 月2 日公布自95年7 月1 日起
    施行後之刑法（以下本次修正前之刑法簡稱為修正前刑法，
    本次修正後之刑法簡稱修正後刑法）第2 條第1 項前段及但
    書定有明文，其立法目的乃求貫徹「罪刑法定主義」及「法
    律不溯及既往原則」，亦即原則上禁止引用行為人行為時不
    存在之法律對於被告論罪科刑，僅事後之法律變更有利於行
    為人時，始例外適用最有利之法律，為「從舊從輕」之比較
    。經查，被告行為時，刑法第196 條第1 項前段規定：「行
    使偽造、變造之通用貨幣、紙幣、銀行券…者，處3 年以上
    10年以下有期徒刑，得併科5 千元以下罰金。」被告行為時
    之前開罰金刑，經主管院依罰金罰鍰提高標準條例第3 條、
    第1 條前段規定（得提高為2 至10倍），就其原定數額提高
    為10倍，故被告行為時刑法第196 條第1 項前段之實質內容
    為：行使偽造、變造之通用貨幣、紙幣、銀行券…者，處3
    年以上10年以下有期徒刑，得併科5 萬元以下罰金。而被告
    行為後，95年6 月14日公布增訂之刑法施行法第1 之1 條第
    1 項、第2 項前段規定：「中華民國94年1 月7 日刑法修正
    施行後，刑法分則編所定罰金之貨幣單位為新臺幣。94年1
    月7 日刑法修正時，刑法分則編未修正之條文定有罰金者，
    自94年1 月7 日刑法修正施行後，就其所定數額提高為30倍
    。」是95年7 月1 日後，刑法第196 條第1 項前段之實質內
    容為：行使偽造、變造之通用貨幣、紙幣、銀行券…者，處
    3 年以上10年以下有期徒刑，得併科新臺幣15萬元以下罰金
    。前開罰金刑並依罰金罰鍰提高標準條例第1 條但書規定，
    不再適用罰金罰鍰提高標準條例第1 條前段提高其罰金數額
    之規定。經比較刑法施行法第1 之1 條增訂前後刑法第196
    條第1 項前段之實質內容，因增訂前依現行法規所定貨幣單
    位折算新臺幣條例第2 條規定，前開條文所定金額之貨幣單
    位均為元，應以新臺幣之3 倍折算。故刑法施行法第1 條之
    1 增訂前後，刑法第196 條第1 項前段之實質內容相同，對
    於被告並無有利或不利之別。本件自應依修正後刑法第2 條
    第1 項前段，適用被告行為時之法律，即依刑法第196 條第
    1 項前段及罰金罰鍰提高標準條例第1 條前段，論罪科刑，
    而非例外適用刑法施行法第1 之1 條第1 項、第2 項前段及
    刑法第196 條第1項前段規定。
四、爰審酌被告年輕力壯，不思以正途工作賺取財貨，竟收集偽
    造通用紙幣，以供行使，其身上帶有小額百元真鈔，猶持仟
    元偽造紙幣給付計程車資找換零錢以詐取真鈔或貨幣，所收
    集之通用紙幣為仟元大鈔，數量有5 張，其行為對於金融秩
    序造成嚴重危害，惟犯罪後坦承犯行，態度良好，併其生活
    狀況、品行、智識程度等一切情狀，量處如主文所示之刑，
    以示儆懲。
五、扣案偽造之仟元紙幣5 張（號碼：ET0000000PL2張、IA6842
    99RM、EB716163JR、LM564646XQ各1 張），為偽造之通用紙
    幣，應依刑法第200 條規定，宣告沒收。
據上論斷，應依刑事訴訟法第299 條第1 項前段，修正後刑法第
2 條第1 項前段、第196 條第1 項前段、第200 條，罰金罰鍰提
高標準條例第1 條前段，判決如主文。
本案經檢察官黃德松到庭執行職務。
中    華    民    國    95    年    9     月    28    日
                  刑事第三庭審判長法  官  洪英花
                                  法  官  汪梅芬
                                  法  官  周群翔
以上正本證明與原本無異。
如不服本判決，應於判決送達後10日內，向本院提出上訴狀。
                                  書記官  劉育君
中    華    民    國    95    年    9     月    28    日
附錄本案論罪科刑法條全文：
中華民國刑法第196條
行使偽造、變造之通用貨幣、紙幣、銀行券，或意圖供行使之用
而收集或交付於人者，處3 年以上10年以下有期徒刑，得併科5
千元以下罰金。
收受後方知為偽造、變造之通用貨幣、紙幣、銀行券而仍行使，
或意圖供行使之用而交付於人者，處5 百元以下罰金。
第1 項之未遂犯罰之。


司法院資訊處製作；財團法人民間司法改革基金會備份。
